【裁判字號】    98,交聲,3004
【裁判日期】    980828
【裁判案由】    違反道路交通管理處罰條例聲明異議
【裁判全文】
臺灣臺北地方法院交通事件裁定        98年度交聲字第3004號
原處分機關  交通部公路總局臺北區監理所板橋監理站
異  議  人
即受處分人  甲○○
上列異議人因違反道路交通管理處罰條例案件，對於交通部公路
總局臺北區監理所於中華民國98年7月29日所為之處分（原處分
案號：板監裁字第裁41-AM0000000號），聲明異議，本院裁定如
下：
    主  文
原處分撤銷。
甲○○不罰。
    理  由
一、按道路交通管理處罰條例第89條規定：「法院受理有關交通
    事件，準用刑事訴訟法之規定」，是法院於受理交通聲明異
    議事件時，違規事實應依證據認定之，而違規事實所憑之證
    據，雖不以直接證據為限，間接證據亦包括在內；然而無論
    直接或間接證據，其為裁決處分上之證明，須於通常一般之
    人均不致有所懷疑，而得確信其為真實之程度者，始得據為
    違規之認定，倘其證明尚未達到此一程度，而有合理之懷疑
    存在時，事實審法院復已就其心證上理由予以闡述，敘明其
    如何無從為有違規事實之確信，因而為撤銷原處分之裁定，
    尚不得任意指為違法，最高法院76年台上字第4986號判例要
    旨可佐。換言之即法院於受理交通聲明異議事件時，經調查
    之程序，就原處分機關認定行為人違反道路交通管理處罰條
    例之違規事實倘存有合理之懷疑，而無法達到確信為真實之
    程度，法院基於罪疑唯輕原理，應對行為人為有利之解釋及
    認定。
二、本件異議人即受處分人甲○○於民國98年5 月18日下午17時
    29分許，騎乘車牌號碼：F98 —503 號重型機車，行經臺北
    市○○○路，因有機器腳踏車，不在規定車道行駛之違規，
    經臺北市政府警察局中山分局（下稱原舉發機關）交通大隊
    員警以拍照採證方式逕行掣單舉發，異議人於應到案日期前
    之98年6 月6 日向臺北市政府警察局交通大隊提出申訴，經
    經該大隊轉請原舉發機關調查結果，仍認異議人違規事實明
    確，原處分機關依違反道路交通管理處罰條例第45條第13款
    規定，裁處受處分人罰鍰新臺幣（下同）600 元，並依同條
    例第63條第1 項第1 款記違規點數1 點。
三、本件聲明異議意旨略以：異議人於98年5月18日下午17時29
    分許，駕駛車牌號碼F98—503號重型機車，行經臺北市○○
    ○路，遭員警拍照取證，以照片內容舉發異議人行駛禁行機
    車道，但舉發內容實非事實，因採證照片嚴重曝光，且行
    駛位置並無超越禁行車道，至多僅壓在車道線上，而採證照
    片行駛位置也未進入車道，尚在行經行人穿越道就被採證
    指控違規，實難苟同，為此，爰依法聲明異議等語。
四、經查：異議人於98年5 月18日下午17時29分，有騎乘車牌號
    碼F98 —503 號重型機車，行經臺北市○○○路等情並不爭
    執，惟否認有不在規定車道行駛之違規行為，並以前情置辯
    ，而原處分機關無非係依員警就定點拍照取證照片2 幀（見
    本院卷第7 頁）之判讀為其裁罰憑據，依違反道路交通管理
    處罰條例第45條第13款規定，裁處受處分人罰鍰600 元，並
    依同條例第63條第1 項第1 款記違規點數1 點，固非無見。
    惟查：觀諸本院卷第7 頁所附採證照片所示，異議人騎乘
    機車所經之處，係在內側第2 車道與第3 車道之車道線上，
    無從僅此認定異議人騎車行經之處，確有行駛於禁行機車道
    內；而採證照片所示，異議人騎車行經之處為行人穿越道
    ，尚未進入禁行機車道，異議人於行經行人穿越道後，是否
    有行駛於禁行機車道之事實，亦非無疑。是本件既無明確事
    證證明異議人之違規，其不利之結果自不應由異議人承擔。
五、綜上所述，本件既有如上所述疑點，且遍查全卷復無其他積
    極證據足證異議人有前開之違規行為，是依罪疑唯輕原則，
    自應為異議人有利之認定，依法自應不罰。本件原處分機關
    未予詳查即遽予裁罰，尚有未洽。故本件異議為有理由，爰
    由本院將原處分撤銷，改為諭知異議人不罰，以資適法。
六、據上論斷，應依道路交通案件處理辦法第20條前段，裁定如
    主文。
中    華    民    國    98    年    8     月    28    日
                            交通法庭法  官  紀文惠
上正本證明與原本無異。
如不服本裁定，應於裁定送達後5日內，向本院提出抗告狀。
                                    書記官  游曉婷
中    華    民    國    98    年    8     月    28    日


司法院資訊處製作；財團法人民間司法改革基金會備份。
